【裁判字號】    99,易,37
【裁判日期】    990311
【裁判案由】    竊盜
【裁判全文】
臺灣苗栗地方法院刑事判決                99年度易字第37號
公  訴  人  臺灣苗栗地方法院檢察署檢察官
被      告  甲○○
上列被告因竊盜案件，經檢察官追加起訴（98年度偵字第6299號
），本院判決如下：
    主  文
甲○○共同犯攜帶兇器竊盜罪，累犯，處有期徒刑拾月，扣案之
鐵剪參支、鐵條貳拾壹支、刀子壹支、美工刀壹支、刀片壹盒均
沒收。
    事  實
一、甲○○前因偽造貨幣及贓物案件，分經法院判處有期徒刑3
    年4 月、6 月，其中贓物部分經減刑為有期徒刑3 月，並定
    應執行刑為有期徒刑3 年6 月確定，另再因毒品危害防制條
    例案件，經法院判處有期徒7 月確定，接續執行後甫於民國
    98年2 月15日假釋期滿執行完畢。詎仍不知悔改，與賴運龍
    （另行審結）共同意圖為自己不法之所有，於98年10月13日
    2 時許，在苗栗縣大湖鄉○○村○○段1916地號（起訴書誤
    載為1926地號，應予以更正）寮窩幹86低1-3 號電桿處，由
    賴運龍把風，甲○○則爬上電桿，以破壞剪剪斷電纜線方式
    ，竊取電纜線9 條，各長約50公尺，得手後載往銅鑼鄉「佳
    得多企業社」資源回收廠販賣，販得不詳金額後，賴運龍分
    得新臺幣2000元，餘由甲○○自行花用。
二、案經臺中縣警察局東勢分局報請臺灣苗栗地方法院檢察署檢
    察官偵查後追加起訴。
    理  由
壹、程序方面：
一、按被告以外之人於偵查中向檢察官所為陳述，除顯有不可信
    之情況者外，得為證據，刑事訴訟法第159 條之1 第2 項定
    有明文。偵查中對被告以外之人（包括證人、鑑定人、告訴
    人、被害人及共同被告等）所為之偵查筆錄，或被告以外之
    人向檢察官所提之書面陳述，性質上均屬傳聞證據。惟現階
    段刑事訴訟法規定檢察官代表國家偵查犯罪、實施公訴，依
    法其有訊問被告、證人及鑑定人之權，證人、鑑定人且須具
    結，而實務運作時，檢察官偵查中向被告以外之人所取得之
    陳述，原則上均能遵守法律規定，不致違法取供，其可信度
    極高，職是，被告以外之人前於偵查中已具結而為證述，除
    反對該項供述得具有證據能力之一方，已釋明「顯有不可信
    之情況」之理由外，不宜以該證人未能於審判中接受他造之
    反對詰問為由，即遽指該證人於偵查中之陳述不具證據能力
    。且所謂不可信之情況，法院應審酌被告以外之人於陳述時
    之外在環境及情況，例如：陳述時之心理狀況、有無受到外
    力干擾等，以為判斷之依據。從而，證人賴運龍經檢察官訊
    問時，係以證人之身分陳述，經告以具結義務及偽證處罰後
    ，於命證人朗讀結文後具結，其係於負擔偽證罪之處罰心理
    下證述，並以具結擔保其供述之真實性，又無受其他不當外
    力干擾之情形，依上揭說明，其於偵查中之證言，自具有證
    據能力，依刑事訴訟法第159 條之1 第2 項之規定，得為證
    據。
二、復按被告以外之人於審判外之言詞或書面陳述，除法律有規
    定者外，不得作為證據。又按被告以外之人於審判外之陳述
    ，雖不符合同法第159 條之1 至第159 條之4 之規定，但經
    當事人於審判程序同意作為證據，法院審酌該言詞陳述或書
    面陳述作成時之情況，認為適當者，亦得為證據；當事人、
    代理人或辯護人於法院調查證據時，知有第159 條第1 項不
    得為證據之情形，而未於言詞辯論終結前聲明異議者，視為
    有前項之同意，刑事訴訟法第159 條第1 項及第159 條之5
    分別定有明文。次查傳聞法則之重要理論依據，在於傳聞證
    據未經當事人之反對詰問予以核實，乃予排斥，惟若當事人
    已放棄對原供述人之反對詰問權，於法院審判時表明同意該
    等傳聞證據可作為證據，或傳聞證據之情形，而未於言詞辯
    論終結前聲明異議者，基於證據資料愈豐富，愈有助於真實
    發現之理念，並貫徹刑事訴訟法修法加重當事人進行主義之
    精神，確認當事人對於證據能力有處分權之制度，傳聞證據
    經當事人同意作為證據，法院認為適當者，亦得為證據。經
    查，本院認定事實所引用之下列其他證據，雖有屬傳聞證據
    者，惟均經當事人於本院準備程序中表示對於各該證據之證
    據能力均不爭執（見本院99年度易字第37號卷〈下稱本院卷
    〉第29至30頁），另經本院於審理中一一踐行「告以要旨」
    程序，當事人於知悉上開證據係審判外陳述之情形下，對於
    各該證據亦均表示「沒有意見」，或僅就上開陳述是否真實
    表示意見，並未於言詞辯論終結前就證據能力聲明異議（見
    本院卷第82頁以下），本院審酌此等證據資料製作時之情況
    ，尚無違法不當及證明力明顯過低之瑕疵，認為以之作為證
    據應屬適當，故揆諸前開規定，應認均具有證據能力。
貳、實體方面：
一、認定犯罪事實所根據之證據及理由：
（一）證人即臺灣電力公司員工宋樹泓於警詢時證稱其所屬公司
      之電纜線遭竊等語明確（見98年偵字第6299號卷〈下稱偵
      查卷〉第17至18頁）。
（二）證人即共同被告賴運龍於警詢、偵訊及審理時證述前揭案
      發經過等語明確（見偵查卷第11至16頁、第46至48頁、第
      67至68頁，本院卷第26至29頁、第61至82頁）。
（三）此外，復有扣押物品目錄表、查獲竊盜照片共18張、電力
      線路失竊現場調查報告表2 紙附卷可稽，並有扣案之鐵剪
      3 支、鐵條21支、刀子1 支、美工刀1 支、刀片1 盒、電
      纜線塑膠皮2 袋扣案可憑（見偵查卷第21至22頁、第28頁
      、第32至40頁）。
（四）綜上，本案事證明確，被告竊盜犯行應堪認定。
二、對於被告之辯解，本院之判斷：
    訊據被告甲○○矢口否認有起訴書所載之加重竊盜犯行，辯
    稱：其並無於上揭時、地與賴運龍竊取電纜線，另稱當天係
    與證人乙○○在大湖鄉義和村16鄰盛興14號住處睡覺等語。
    經查：
（一）有關在苗栗縣大湖鄉○○村○○段1916地號寮窩幹86低1-
      3 號電桿處之電纜線有失竊之情事，業具證人即臺灣電力
      公司員工宋樹泓於警詢時證稱查獲之電纜線塑膠皮確為其
      公司失竊之電纜線甚明，且有臺灣電力公司大湖服務中心
      （服務所）之電力（訊）線路失竊現場調查報告表及苗栗
      縣警察局刑事警察大隊受理刑事案件報案三聯單附卷可稽
      （見偵查卷第17至24頁），是系爭電纜線係遭人竊取，應
      可認定。
（二）被告雖一再否認於上揭時、地與賴運龍共同竊取電纜線，
      然上揭加重竊盜犯行，除據證人即共同被告賴運龍於警詢
      、偵訊時證述相關經過甚詳，且證人賴運龍於本院審理時
      亦證稱：「（你跟甲○○之前有仇恨過節或金錢糾紛嗎？
      ）金錢上有，有時候借錢。」、「（有金錢往來，也有借
      錢？）對。」、「（那你跟他借錢，有還他錢嗎？）有啊
      。」、「（都有還？）有的有還，有的沒還。」、「（到
      目前總共還欠多少？到目前還欠多少？大概？）會超過1
      千塊。」、「（除了這個你到目前可能還欠他大概1 千塊
      左右的錢之外，有沒有其他的糾紛？沒有。」、「（98年
      10月13日凌晨是誰提議要去大寮村大湖段那邊偷電纜線？
      ）跟他聊天的時候決定的。」、「（到了現場是用什麼方
      法去偷，麻煩你講一下？）就爬上電線桿。」、「（誰爬
      上電線桿？）甲○○。」、「（那你在做什麼？）在旁邊
      把風。」、「（甲○○爬上電線桿之後呢？）他用破壞剪
      剪電線。」、「（那破壞剪是誰帶去的？）他。」、「（
      甲○○？）對。」、「（變賣之後你只有分到新臺幣2000
      元？）是的。」、「（實際上總共賣了多少錢？）我不清
      楚。」、「（2000元是誰交給你的？）甲○○。」、「（
      甲○○親自交給你的？）對。」等語（見本院卷第62至63
      頁、第65至67頁、第81頁）。是由上可知，有關被告於98
      年10月13日在苗栗縣大湖鄉○○村○○段1916地號寮窩幹
      86低1-3 號電桿處，由證人賴運龍把風，被告爬上電桿，
      以破壞剪剪斷電纜線方式，竊取電纜線後並販賣，事後被
      告再分給證人賴運龍2000元等情，已據證人賴運龍於警詢
      、偵查、審理時證述甚詳，且其前後證述之內容均相一致
      ，並無出入。另被告雖供稱因與證人賴運龍間曾發生口角
      及金錢糾紛，故質疑證人賴運龍有設詞陷害之情事，然據
      被告於本院審理時供稱：「（賴運龍到現在還欠你多少錢
      ？）沒有去記，金錢部分大概還有幾千元。」、「（你也
      沒有去記，是否也沒有很在乎？）對。」、「（所以你也
      沒有常常去跟他催討這幾千元？）沒有。」等語（見本院
      卷第84頁），並參考證人賴運龍證稱與被告間並無仇恨過
      節，僅先前有金錢債務等語，足見被告對彼此間之債務並
      不在意、亦不常催討，衡諸常情，證人賴運龍實無甘冒誣
      告及偽證刑責而誣陷被告之理，是認證人賴運龍之證述應
      為可採。
（三）另證人乙○○於本院審理時雖證稱：「（你們的朋友是到
      什麼樣程度的朋友，可以說嗎？）男女朋友。」、「（你
      們有住在一起嗎？）有。」、「（請問一下他〈指被告甲
      ○○〉的工作是什麼？）那個做鐵工，還有幫他媽媽弄草
      莓那些。」、「（種草莓大概什麼時候要去工作？就你了
      解的，他幫他媽媽種草莓的話，他的工作時間是幾點到幾
      點？）不一定。」、「（那就你所知道，大概是怎麼樣？
      ）早上吧！早上到下午。」、「（你都有跟去嗎？）我沒
      有去。」、「（那他什麼時候去做鐵工？）忘記了。」、
      「（什麼時候，他的工作時間大概是幾點到幾點？）他沒
      有常常，他是那個怎麼講，不一定，人家叫才會去的。」
      、「（那做鐵工大概地點是哪裡？）地點喔，苗栗吧！」
      、「（你有跟去看嗎？）沒有。」、「（所以他在做鐵工
      的時候，是他講的？）沒有，是我知道，他老闆知道。」
      、「（他老闆是誰？）他老闆我不知道。」、「（那你怎
      麼知道？你怎麼知道他去做鐵工？）他有朋友來找他啊，
      然後他們一起做鐵工的。」、「（就一起說的，他朋友是
      誰？）我不知道他叫什麼名字。」、「（你能夠找到他嗎
      ？）沒有辦法。」、「（所以是不是真的有去做鐵工是他
      們說的，你自己沒有看到？）沒有看到。」、「（98年11
      月19日你們在幹嘛？）在家睡覺吧！」、「（在家睡覺？
      ）嗯。」、「（11月18日呢？）那麼久我忘記了。」、「
      （12月11日呢？）忘記了。」、「（都忘記了？11月20日
      呢？）好像也是在家。」、「（你知道旁邊這個人嗎？〈
      指證人賴運龍〉）知道啊！」、「（甲○○跟他有過節嗎
      ？）好像有吧！」、「（什麼過節？）就一些什麼。」、
      「（講清楚？）好像是說賴運龍好像有偷過他那邊什麼東
      西。」、「（偷過什麼？）  我不知道什麼，有爭吵過。
      」、「（你看到他偷東西？）不是偷東西，就是有爭吵那
      些。」、「（那爭吵什麼東西？）我不知道。」、「（所
      以有沒有過節，你不知道，只知道他們有吵架？）我知道
      有過節。」、「（剛才法官有提醒你，知道就知道，不知
      道就不知道？）他好像有偷過甲○○的。」、「（好像？
      你怎麼知道他好像有偷過東西？你為什麼講好像？）因為
      我們之前不在家的時候有沒有，他都會一個人到他們家去
      。」、「（所以誰的東西掉了？）他的。」、「（什麼東
      西掉了？）就那個什麼，他做鐵工的那些工具還是什麼，
      我不知道。」、「（東西掉了是誰告訴你的？）發現的。
      」、「（誰發現？）我們。」、「（你們發現？）嗯。」
      、「（那你怎麼不知道掉了什麼東西？）我是說掉了就是
      他們做鐵工的那個什麼鐵槌什麼東西那些。」、「（什麼
      東西？把品名、項目講出來？掉了什麼東西？）就做鐵工
      的東西。」、「（什麼東西？）做鐵工的東西我也不清楚
      那是什麼。」、「（你不是一起發現的嗎？）對。」、「
      （那你根本不清楚掉了什麼東西，你怎麼發現？）我的意
      思是說，他們說那個弄鐵工的，我不知道是什麼東西。」
      、「（你說不出來那是什麼東西？）我是說鐵槌那一些的
      嘛。」、「（你說被偷的鐵工的東西，除了鐵槌還有什麼
      ？）我是說那個名字我不會講。」、「（掉了幾樣？）兩
      、三樣吧！」等語（見本院卷第42至46頁、第51至56頁）
      。是觀察證人乙○○前開審理之證述，證人與被告係為男
      女朋友關係，且同居一室已有相當時日，然證人對被告之
      工作內容、時間及地點卻一概不知，已有可疑，另證人對
      於迄今較近日期兩人之當天行程亦均無法確定其內容，況
      案發日期迄今更久，則證人對案發當天之記憶是否清晰，
      其證述是否可採，實屬可議。末依證人乙○○雖稱賴運龍
      曾至家中偷取被告作鐵工之鐵鎚等物，被其當場發現，因
      此心生怨懟進而誣陷被告等語，惟經核證人賴運龍於審理
      時證稱：「（那你有沒有去偷他的東西過？）我去他家是
      因為那時候甲○○好像出事情，然後乙○○跟我說他家的
      東西可以去拿，說他沒有用到，我才有去，而且我有留紙
      條，我才拿來用。」、「（你拿了什麼東西？）一個充電
      器，然後一個手砂輪，油壓剪，剪花用的。」等語（見本
      院卷第63頁），足認證人賴運龍係經乙○○告知後而前往
      被告家中取物，且當天取物後並留有紙條告知其有拿取充
      電器、手砂輪、油壓剪等情，2 人所稱之經過大相逕庭，
      則證人乙○○之相關證詞更啟人疑竇，尚難為有利被告之
      認定。
（四）綜上所述，本案事證明確，被告所辯應屬臨訟卸責之詞，
      難以憑採，其犯行堪予認定，應依法論科。至被告聲請傳
      喚證人邱運基及調查相關路口之監視器，欲證明事發當天
      被告是否從邱運基之住處出發行竊之情事，因本案事證已
      臻明確，況從何處出發行竊並非重點，且案發迄今已將近
      4 個月，一般路口監視器錄影並無留存如此之久，是本院
      認被告所聲請者或無從調查，或無調查之必要，附此敘明
      。
三、論罪科刑之理由：
（一）核被告甲○○所為，係犯刑法第321 條第1 項第3 款之攜
      帶凶器竊盜罪。
（二）按攜帶兇器竊盜，祇須行竊時攜帶具有危險性之兇器為已
      足，並不以攜帶之初有行兇之意圖為必要，此所謂兇器，
      其種類並無限制，凡客觀上足對人之生命、身體、安全構
      成威脅，具有危險性之兇器均屬之，且祇須行竊時攜帶此
      種具有危險性之兇器為已足，並不以攜帶之初有行兇之意
      圖為必要（最高法院79年臺上字第5253號判例意旨參照）
      。查被告係以破壞剪剪斷電纜線而竊取之，而該破壞剪係
      尖型鋒利之物，且為金屬製品質地堅硬，客觀上足以對人
      之生命、身體、安全造成危險，為可供兇器使用之物。是
      核被告所為，係犯刑法第321 條第1 項第3 款之攜帶兇器
      竊盜罪。再按竊盜電線者，依刑法之規定從重處斷，電業
      法第105 條規定參照。查本件被告所竊得之電纜線均係屬
      臺灣電力公司所有，該電纜線應為電業法第105 條所定之
      電線無訛，則被告竊取臺灣電力公司所有電線之犯行，即
      應依電業法第105 條之規定，從重處斷。復按電業法之上
      揭規定因該法條本身並無「刑」之規定，並非完備之刑罰
      法規，僅係說明有上開犯罪行為者，均依刑法之規定從重
      處斷，從而該規定應定性為量刑規範，並不能認為電業法
      第105 條係普通刑法規定之特別規定（最高法院95年度臺
      上字第1557號、96年度臺上字第748 號判決意旨參照）。
      。此與具刑法分則加重性質，係就法定刑之有期徒刑或罰
      金之最高度及最低度同加之不同。是電業法第105 條並非
      創設一獨立之罪名，故於犯罪主文僅列攜帶兇器竊盜即可
      ，無須再載明其係「犯電業法第105 條之竊盜罪」之旨。
      又檢察官起訴書固漏論電業法第105 條之條文，惟檢察官
      於起訴書就此事實既已敘及，本院自應予以審理，且無變
      更起訴法條之必要，均附此敘明（臺灣高等法院暨所屬法
      院98年法律座談會刑事類提案第13號研討結果參照）。
（三）被告與賴運龍就本案之加重竊盜犯行，有犯意聯絡及行為
      分擔，應論以共同正犯。另被告前因偽造貨幣及贓物案件
      ，分經法院判處有期徒刑3 年4 月、6 月，其中贓物部分
      經減刑為有期徒刑3 月，並定應執行刑為有期徒刑3 年6
      月確定，另再因毒品危害防制條例案件，經法院判處有期
      徒7 月確定，接續執行後甫於98年2 月15日假釋期滿執行
      完畢，有臺灣高等法院被告前案紀錄表在卷可按，其受有
      期徒刑執行完畢後，5 年以內故意再犯本件有期徒刑以上
      之罪，為累犯，應依刑法第47條第1 項之規定予以加重。
（四）爰審酌被告年值青壯，不思循正軌謀求生活之資，竟竊取
      公用之臺灣電力公司所有之電纜線，影響用電人之安全，
      造成民眾生活不便及臺灣電力公司之正常營運，並須耗費
      數倍費用修復，所為實值非難，且被告曾有竊盜罪之前科
      紀錄，素行不佳，有臺灣高等法院被告前案紀錄表附卷可
      稽，仍不知警惕，再犯本案，實不足取，併參酌其生活狀
      況、品行、犯罪之動機、目的、手段、所生危害等一切情
      狀，認檢察官具體求處有期徒刑10月，甚為妥適，爰量處
      如主文所示之刑，以資儆懲，並符罪刑相當原則。
（五）沒收部分：
      按共同正犯因相互間利用他人之行為，以遂行其犯意之實
      現，本於責任共同之原則，有關沒收部分，對於共犯間供
      犯罪所用之物，自均應為沒收之諭知。經查，扣案之鐵剪
      3 支、鐵條21支、刀子1 支、美工刀1 支、刀片1 盒均為
      共同被告賴運龍所有且係供其等犯本件加重竊盜罪所用之
      物，業據其供陳在卷（見偵查卷第12頁），爰均應依刑法
      第38條第1 項第2 款之規定，宣告沒收。
四、應適用之法條：
（一）刑事訴訟法第299 條第1 項前段。
（二）刑法第28條、第321 條第1 項第3 款、第47條第1 項、第
      38條第1 項第2 款。
（三）電業法第105 條。
本案經檢察官唐先恆到庭執行職務。
中    華    民    國    99    年    3     月    11    日
                        刑事第二庭  法  官  魏宏安
以上正本證明與原本無異。
如不服本判決應於收受判決後10日內向本院提出上訴書狀，並應
應敘述具體理由。其未敘述上訴理由者，應於上訴期間屆滿後20
日內向本院補提理由書( 均須按他造當事人之人數附繕本) 「切
勿逕送上級法院」。告訴人或被害人如對本判決不服者，應具備
理由請求檢察官上訴，其上訴期間之計算係以檢察官收受判決正
本之日期為準。
                                    書記官  張玉楓
中    華    民    國    99    年    3     月    11    日
附錄本判決論罪科刑依據之法條：
中華民國刑法第321條第1項第3款
犯竊盜罪而有左列情形之一者，處6 月以上、5 年以下有期徒刑
：
一、於夜間侵入住宅或有人居住之建築物、船艦或隱匿其內而犯
    之者。
二、毀越門扇、牆垣或其他安全設備而犯之者。
三、攜帶兇器而犯之者。
四、結夥三人以上而犯之者。
五、乘火災、水災或其他災害之際而犯之者。
六、在車站或埠頭而犯之者。
電業法第105條
竊盜或損壞電桿、電線、變壓器或其他供電設備者，依刑法之規
定從重處斷。

司法院資訊處製作；財團法人民間司法改革基金會備份。
